【裁判字號】    96,交聲,193
【裁判日期】    970212
【裁判案由】    違反道路交通管理處罰條例聲明異議
【裁判全文】
臺灣苗栗地方法院刑事裁定             96年度交聲字第193號
原處分機關  交通部公路總局新竹區監理所苗栗監理站
異議人即    甲○○
受處分人            國民身分證.
上列受處分人因違反道路交通管理處罰條例案件，對於交通部公
路總局新竹區監理所苗栗監理站（下稱原處分機關）中華民國96
年12月17日所為之處分（原處分案號：竹監苗字第裁54-P000000
00號裁決）聲明異議，本院裁定如下：
    主  文
原處分撤銷。
甲○○不罰。
    理  由
一、按法院受理交通事件，準用刑事訴訟法之規定，道路交通管
    理處罰條例第89條前段定有明文。次按認定犯罪事實所憑之
    證據，雖不以直接證據為限，間接證據亦包括在內，然而無
    論直接證據或間接證據，其為訴訟上之證明，須於通常一般
    之人均不致有所懷疑，而得確信其為真實之程度者，始得據
    為有罪之認定，倘其證明尚未達到此一程度，有合理之懷疑
    存在而無從使事實審法院得有罪之確信時，即應由法院為諭
    知被告無罪之判決，最高法院著有76年臺上字第4986號判例
    意旨可資參照。是法院於審理行為人違反道路交通管理處罰
    條例案件，當踐行完畢調查證據之程序後，為事實之認定時
    ，如就原處分機關所認定之行為人違規事實仍有合理懷疑，
    而無法認定行為人確有該當於道路交通管理處罰條例各該處
    罰條文之構成要件事實時，即應作對受處分人有利之認定。
二、原處分意旨略以：受處分人即異議人甲○○於民國96年11月
    4 日9 時54分許，騎乘5GK-217 號重型機車，在台9 線豐正
    路口（南下）處，因闖紅燈之違規事實，為花蓮縣警察局吉
    安分局豐田派所警員葉存仁，依道路交通管理處罰條例（以
    下簡稱處罰條例）第53條第1 項開單舉發，因受處分人未於
    舉發通知單上所載應到案日期之96年11月19日到站接受裁罰
    ，經原處分機關依處罰條例第53條第1 項及違反道路交通管
    理事件統一裁罰基準及處理細則第41條第4 項規定於96年12
    月17日裁處罰鍰新臺幣1,800 元整，並依第63條第1 項記違
    規點數3 點。
三、本件異議人固不否認曾於舉發通知單上所載之時間，行經上
    開地點，惟否認舉發通知單上所載之違規情事，辯稱：當時
    在路上一共有三台機車一併被攔下，我騎的機車為第一台，
    其他兩台分別為第二台及第三台。警察先生攔下我們三台機
    車後說：「第二台及第三台機車闖紅燈」，但是開罰單卻是
    開成第一台及第二台。第一台即異議人所騎之機車，被開罰
    單明顯有誤，只要警察提出當日的照片必可還異議人清白，
    請求撤銷原處分等語。
四、經查：
（一）依證人即舉發之花蓮縣警察局吉安分局豐田派出所員警葉
      存仁到庭具結證稱：「我們站在台9 線豐正路口，有看到
      兩部機車闖紅燈，另外發現的時候，有用無線電呼叫台9
      線上的另名警察，請他將闖紅燈的兩部機車攔下，他也將
      兩台車攔下，並告知他們在豐正路口有闖紅燈的行為。我
      是站在豐正路點的，出面攔下的是在台9 線點上的警察。
      」「（你有沒有可能搞錯或看不清楚？）有可能，但還是
      要再確認。」「照片上有兩台機車，都是違規的機車，都
      有告發，另一張是放大的照片。照片上看到的方向是綠燈
      ，也就是豐正路是綠燈，台9 線是紅燈。照片上一排電線
      桿的路就是豐正路。」等語（見本院97年1 月24日訊問筆
      錄），核與異議人所稱當時僅有兩台機車違規且為警攔停
      之情節相符。
（二）再觀之卷附證人葉存仁所提出當日拍攝之照片3 幀，當時
      確實僅有2 台機車為警拍攝，其中1 台機車僅有機車騎士
      1 人，穿著深色外套，另外1 台有機車騎士外及1 名乘客
      ，機車騎士穿著黃色外套，乘客穿著亮色系外套，本院於
      提示警員所出示之上開照片前，先質以異議人辯稱：「（
      你當時穿著？）我是黑色皮衣，我同事可能是灰色夾克，
      我們兩位都是男生。」等語，此情顯與照片所示機車騎士
      及乘客之穿著不相符合，且證人葉存仁復證稱：（照異議
      人所述，異議人是照片中的哪一台機車？）照片中沒有，
      異議人的車可能沒有拍到。」「（有沒有可能開錯了？）
      有可能是開錯了，很抱歉。」等語（見同上訊問筆錄），
      參以本件異議人事先並不知悉照片中之內容，不可能故意
      回答與照片中所示相反之內容，可見異議人所為之辯解堪
      認與事實相符，應屬可採。
（三）綜上，本件既經證人葉存仁到庭證稱伊係站在距異議人不
      到30公尺處，而出面攔下異議人車輛者係位在台9 線點上
      的員警等語，則其等是否有攔錯車輛，並非不可能之事；
      此外，復查無任何其他積極證據，足認異議人確有前揭違
      規行為。從而，本件違規駕駛行為是否確為異議人所為，
      尚未達於通常一般之人均不致有所懷疑，而得確信其為真
      實之程度，仍有合理之懷疑存在，而無從使本院得異議人
      有前揭違規事實之確信，揆諸首揭道路交通管理處罰條例
      第89條前段之規定及最高法院判例意旨，自應作對異議人
      有利之認定。原處分機關不察，對異議人遽為前開裁決，
      尚難認為允當，應認本件異議人之異議為有理由，而由本
      院將原處分撤銷。本件異議人應予不罰。
五、據上論斷，應依道路交通案件處理辦法第20條前段，裁定如
    主文。
中    華    民    國    97    年    2     月    12    日
                       交通法庭法  官  林卉聆
以上正本證明與原本無異
如不服本裁定應於送達後5日內向本院提出抗告狀
                                    書記官  葉政
中    華    民    國    97    年     2    月    13    日


司法院資訊處製作；財團法人民間司法改革基金會備份。
